【裁判字號】    99,訴緝,45
【裁判日期】    990810
【裁判案由】    違反毒品危害防制條例
【裁判全文】
臺灣彰化地方法院刑事判決              99年度訴緝字第45號
公  訴  人  臺灣彰化地方法院檢察署檢察官
被      告  甲○○
上列被告因違反毒品危害防制條例案件，經檢察官提起公訴（98
年度毒偵字第2302號），因被告於準備程序中為有罪之陳述，經
合議庭裁定由受命法官行簡式審判程序審理，本院判決如下：
    主  文
甲○○施用第一級毒品，累犯，處有期徒刑拾壹月。
    事  實
一、甲○○前於民國89年間，因施用毒品案件，經本院裁定送觀
    察、勒戒後，認無繼續施用毒品之傾向，於89年7 月24日執
    行完畢釋放，並經臺灣彰化地方法院檢察署檢察官（下稱彰
    化地檢署檢察官）以89年度毒偵字第3339、3565及3957號為
    不起訴處分確定。又因施用第一、二級毒品案件，經本院裁
    定送觀察、勒戒後，認有繼續施用毒品之傾向，經彰化地檢
    署檢察官聲請強制戒治，由本院裁定送戒治處所施予強制戒
    治1 年，於91年12月4 日執行完畢；另起訴部分，經臺灣高
    等法院台中分院（下稱台中高分院）90年度上訴字第1362號
    分別判處有期徒刑1 年、5 月，應執行有期徒刑1 年4 月確
    定；復於91年間，因施用毒品案件，經本院91年訴字第61號
    判處有期徒刑1 年確定。上開2 案件，其經入監接續執行後
    ，於93年3 月31日縮短刑期假釋出監，並於94年3 月9 日假
    釋期滿，未經撤銷假釋而視為徒刑執行完畢。又於94年間，
    因施用毒品案件，經台中高分院95年度上訴字第752 號各判
    處有期徒刑1 年4 月、8 月，各減為有期徒刑8 月、4 月，
    應執行有期徒刑11月確定，經入監服刑後，甫於96年7 月16
    日縮短刑期執行完畢。詎其不知悔改，明知海洛因、甲基安
    非他命業經公告列為毒品危害防制條例第2 條第2 項所列管
    之第一、二級毒品，不得非法持有、施用，竟基於施用第一
    級毒品海洛因與第二級毒品甲基安非他命之犯意，於98年8
    月22日上午7 、8 時許，在彰化縣溪州鄉○○村○○路2 巷
    3 號住處內，以將海洛因粉末與甲基安非他命晶體混合後置
    於香煙內，再點火香煙吸食煙霧方式，同時施用第一級毒品
    海洛因與第二級毒品甲基安非他命1 次。嗣於同年月23日上
    午3 時許，在溪州鄉○○路○ 段路旁，因行跡可疑，經員警
    攔檢盤查，並同意員警採集其尿液送驗，結果呈嗎啡、可待
    因、安非他命及甲基安非他命陽性反應，始查悉上情。
二、案經彰化縣警察局北斗分局報請臺灣彰化地方法院檢察署檢
    察官偵查起訴。
    理  由
一、上揭事實，業據被告甲○○於本院審理時坦承不諱，且其於
    98年8 月23日凌晨3 時為警查獲時所採驗之尿液，經臺灣彰
    化地方法院檢察署委託警方送請詮昕科技股份有限公司檢驗
    結果，確呈嗎啡、可待因、安非他命及甲基安非他命陽性反
    應，此有彰化縣警察局彰化分局委託檢驗尿液代號與真實姓
    名對照單及詮昕科技股份有限公司濫用藥物尿液檢驗報告各
    1 紙附卷可稽，足徵被告前開施用第一級毒品海洛因及第二
    級毒品甲基安非他命之自白核與事實相符，堪可採為論罪科
    刑之依據。
二、按犯毒品危害防制條例第10條施用第一、二級毒品之罪者，
    檢察官應先聲請法院裁定將被告令送勒戒處所觀察、勒戒，
    經觀察、勒戒後，認無繼續施用毒品傾向者，應即釋放，並
    為不起訴之處分或不付審理之裁定；認有繼續施用毒品傾向
    者，應由檢察官聲請法院裁定令入戒治處所施以強制戒治，
    且經觀察、勒戒或強制戒治執行完畢釋放後，5 年內再犯第
    10條之罪，檢察官應依一般刑事訴訟程序予以起訴論罪科刑
    ，此觀諸毒品危害防制條例第20條第1 項、第2 項、第23條
    第2 項前段規定自明。次按修正毒品危害防制條例就施用毒
    品者，僅於「初犯」及「5 年後再犯」二種情形，有其追訴
    條件之限制，即須於初犯經觀察、勒戒或強制戒治釋放後，
    5 年內均無施用毒品之行為，始能認其前所實施之觀察、勒
    戒或強制戒治已足遮斷毒癮，而得於5 年後再犯時，再予適
    用初犯之規定，重行觀察、勒戒等程序；倘5 年內已經再犯
    ，被依法追訴處罰，縱其第3 次（或第3 次以上）施用毒品
    之時間在初犯釋放5 年以後，即與「5 年後再犯」之情形有
    別，且因已於「5 年內再犯」，顯見其再犯率甚高，原實施
    觀察、勒戒或強制戒治，已無法收其實效，而無5 年戒斷期
    之存在，自無再經觀察、勒戒及強制戒治之必要，應由檢察
    官逕行起訴（最高法院95年度臺非字第59號判決、95年度臺
    非字第65號判決及95年度第7 次刑事庭會議決定足資參照）
    。經查，被告前於89年間，因施用毒品案件，經本院裁定送
    觀察、勒戒後，認無繼續施用毒品之傾向，於89年7 月24日
    執行完畢釋放，並經彰化地檢署檢察官89年度毒偵字第3339
    、3565及3957號為不起訴處分確定。又因施用第一、二級毒
    品案件，經本院裁定送觀察、勒戒後，認有繼續施用毒品之
    傾向，經檢察官聲請強制戒治，由本院裁定送戒治處所施予
    強制戒治1 年，於91年12月4 日執行完畢；另起訴部分，經
    台中高分院以90年度上訴字第1362號分別判處有期徒刑1 年
    、5 月，應執行有期徒刑1 年4 月確定；復於91年間，因施
    用毒品案件，經本院91年訴字第61號判處有期徒刑1 年確定
    。上開2 案件，其經入監接續執行後，於93年3 月31日縮短
    刑期假釋出監，並於94年3 月9 日假釋期滿，未經撤銷假釋
    而視為徒刑執行完畢。又於94年間，因施用毒品案件，經台
    中高分院95年度上訴字第752 號各判處有期徒刑1 年4 月、
    8 月，各減為有期徒刑8 月、4 月，應執行有期徒刑11 月
    確定，經入監服刑後，甫於96年7 月16日縮短刑期執行完畢
    等情，有臺灣高等法院被告前案紀錄表、臺灣彰化地方法院
    檢察署刑案資料查註紀錄表各1 份附卷可參，故其再犯本件
    施用一、二級毒品犯行，按諸前揭說明，即與5 年後再犯之
    情形有別，自應逕行追訴。
三、查海洛因、甲基安非他命為毒品危害防制條例第2 條第2 項
    所明定之第一、二級毒品，是核被告所為，係犯同條例第10
    條第1 項之施用第一級毒品罪及同條第2 項之施用第二級毒
    品罪。被告於此期間內持有各該級毒品並進而施用，其持有
    之低度行為應為施用之高度行為所吸收，均不另論持有毒品
    之罪。又被告以一行為同時施用第一、二級毒品，觸犯數罪
    名，為想像競合，應從一重論以施用第一級毒品罪，至於公
    訴人認為被告施用一、二級毒品之行為，應分論併罰，容有
    誤會，附此敘明。再查，被告曾受如犯罪事實欄所示之確定
    判決及有期徒刑之執行完畢，有臺灣高等法院被告前案紀錄
    表附卷可憑，其於有期徒刑執行完畢後之5 年內，故意再犯
    有期徒刑以上之本罪，為累犯，應依刑法第47條第1 項規定
    加重其刑。爰審酌被告前有施用毒品之不良素行，歷經觀察
    、勒戒及戒治程序後，仍未能徹底戒絕毒品，顯見意志不堅
    ，有失政府制定毒品危害防制條例之立法美意，本不宜寬貸
    ，惟念其施用毒品乃自戕一己之身體健康，尚未害及他人，
    且犯後坦承犯行，暨其智識程度、生活狀況等一切情狀，量
    處如主文所示之刑，以示懲戒。
據上論斷，應依刑事訴訟法第273 條之1 第1 項、第299 條第1
項前段，毒品危害防制條例第10條第1 項、第2 項，刑法第11條
前段、第55條、第47條第1 項，判決如主文。
本案經檢察官蕭有宏到庭執行職務。
中    華    民    國    99    年    8     月    10    日
                  刑事第六庭    法      官  鮑慧忠
以上正本證明與原本無異。
如不服本判決應於收受判決後10日內向本院提出上訴書狀，並應
敘述具體理由；其未敘述上訴理由者，應於上訴期間屆滿後20日
內向本院補提理由書狀( 均須按他造當事人之人數附繕本) 「切
勿逕送上級法院」。
中    華    民    國    99    年    8     月    10    日
                                書記官      林子惠
附錄本案論罪科刑法條：
毒品危害防制條例第10條
施用第一級毒品者，處 6 月以上 5 年以下有期徒刑。
施用第二級毒品者，處 3 年以下有期徒刑。

司法院資訊處製作；財團法人民間司法改革基金會備份。
